臺灣桃園地方法院刑事裁定　　　　　　　96年度聲字第2655號
聲　明　人
即　受刑人　甲○○
上列受刑人因竊盜等案件，對於台灣桃園地方法院檢察署檢察官
之執行指揮不服（96年度執減更字第4528號），提出聲明異議，
本院裁定如下：
    主  文
聲明異議駁回。
    理  由
一、聲明異議意旨略以：聲明人即受刑人甲○○因犯如附表所示
    之罪，經本院依中華民國九十六年罪犯減刑條例規定，就附
    表編號1 、2 、3 、4 減得之刑定應執行有期徒刑1 年；就
    編號5 所示之罪，減為有期徒刑2 月；編號6 、7 減得之刑
    定應執行有期徒刑7 月。聲明人刑期起算日期為民國95年7
    月9 日，而應執行有期徒刑1 年，扣除羈押43日，則執行期
    滿日應為96年5 月27日方為正確釋放日，本案應折抵或算入
    減刑後刑期為準，而檢察官所開立96年執減更乙字第4528號
    指揮書所載應釋放日為96年7 月16日顯然不當，而該指揮書
    備註所載「本案應折抵或算入減刑後刑期，而其刑期於減刑
    裁定達到前已屆滿者，其超過部分不算入之。」乃斷章取義
    ，無法條明文。再者，如前上開96年7 月16日後接刑期那受
    刑人在監累進處遇該如何算起？又檢察官所開立96年執減更
    乙字第4528號之1 之指揮書刑期起算日為96年7 月16日亦當
    然不當。另受刑人因家庭教育因素執行顯有困難，聲請檢察
    官易科罰金，檢察官以定應執行之刑超過6 個月者即不得易
    科為由實屬不當，受刑人之犯罪既在刑法95年7 月1 日修正
    施行之前，原執行檢察官就此執行不准易科罰金明顯不當，
    為此聲明異議云云。
二、經查：
（一）按「減刑前已羈押之日數及已執行之刑期，均折抵或算入
      減刑後之刑期。但因折抵或算入而其刑期於減刑裁定到達
      監獄前已屆滿者，其超過部分不算入之。」中華民國九十
      六年罪犯減刑條例第13條第1 項定有明文。本件聲明人甲
      ○○因犯如附表所載之罪，經分別判處如附表所示之刑，
      經本院依中華民國九十六年罪犯減刑條例規定，就附表編
      號1 、2 、3 、4 減得之刑定應執行有期徒1 年；就編號
      5 所示之罪，減為有期徒刑2 月；編號6 、7 減得之刑定
      應執行有期徒刑7 月，有卷附本院96年度聲減字第4482號
      裁定1 份在卷可稽。嗣檢察官以96年執減更乙字第4528號
      、96年執減更乙字第4528號之1 、96年執減更乙字第4528
      號之2 執行指揮書3 紙，先執行上揭減刑後及定執行刑之
      有期徒刑1 年部分（刑期起算日期：95年7 月9 日，應釋
      放日：96年7 月16日），再接續執行上揭減刑後之有期徒
      刑2 月部分（刑期起算日期：96年7 月16日，執行期滿日
      ：96年9 月15日），再接續執行上揭減刑後及定執行刑之
      有期徒刑7 月部分（刑期起算日期：96年9 月16日，執行
      期滿日：97年4 月15日）等情，有上開執行指揮書及執行
      案卷在卷可證，而聲明人自95年7 月9 日起入監執行，現
      仍在監執行中等情，亦有聲明人之台灣高等法院被告前案
      紀錄表1 紙在卷可稽，是依中華民國九十六年罪犯減刑條
      例之規定，聲明人執行上揭減刑後之有期徒刑1 年、2 月
      、7 月，其有期徒刑1 年部分，苟自95年7 月9 日起算，
      原執行屆滿期間為96年5 月26日，惟依該條例第13條但書
      所定意旨，經將聲明人減刑前已執行之刑期算入減刑後之
      刑期，其有期徒刑1 年之刑期，已於中華民國九十六年罪
      犯減刑條例施行日即行屆滿，是以不得將該超過部分算入
      ，又因九十六年減刑條例係96年7 月16日始經總統令公布
      施行，則仍應以該施行日為執行釋放之日，其原執行之日
      數並無從溯及既往，故而接續執行之有期徒刑2 月部分，
      僅得自該日起接續執行，即自96年7 月16日起算執行日期
      ，是依該條例規定之旨，經核檢察官所出具之96年執減更
      乙字第4528號、96 年 執減更乙字第4528號之1 執行指揮
      書於法並無不合。又如前所述，「減刑前已羈押之日數及
      已執行之刑期，均折抵或算入減刑後之刑期。但因折抵或
      算入而其刑期於減刑裁定到達監獄前已屆滿者，其超過部
      分不算入之。」中華民國九十六年罪犯減刑條例第13條第
      1 項已定有明文，是聲明人主張「檢察官所開立96年執減
      更乙字第4528號指揮書所載『本案應折抵或算入減刑後刑
      期，而其刑期於減刑裁定達到前已屆滿者，其超過部分不
      算入之。』並無法條明文」云云，顯然對於中華民國九十
      六年罪犯減刑條例之規定及其施行有所誤解，則其聲明就
      檢察官所為之96年執減更乙字第4528號、96年執減更乙字
      第4528號之1 之執行指揮命令聲明異議，請求予以撤銷，
      揆諸上開說明，顯無理由。
（二）按刑法第41條第1 項規定，犯最重本刑為5 年以下有期徒
      刑以下之刑之罪，而受6 個月以下有期徒刑或拘役之宣告
      者，得易科罰金。但確因不執行所宣告之刑，難收矯正之
      效，或難以維持法秩序者，不在此限。則受刑人是否「執
      行顯有困難」，或有無「確因不執行所宣告之刑，難收矯
      正之效，或難以維持法秩序」之情形，則由承辦檢察官，
      就受刑人之具體情況審酌而指揮執行，屬於執行檢察官依
      職權裁量之事項，此觀之刑事訴訟法第457 條第1 項前段
      「執行裁判由為裁判法院之檢察官指揮之」之規定自明。
      是受刑人經判處之刑縱屬得易科罰金之刑度，惟執行檢察
      官仍得依職權審酌受刑人有無刑法第41條第1 項之情形，
      而為得否易科之准駁處分。因此檢察官依其職權所為之處
      分，倘無違法或不當之處，即不得謂檢察官必須為易科罰
      金之執行始可，先此敘明。查本件被告所犯如附表編號5
      、6 、7 所示之罪，分別減為有期徒刑2 月、3 月又15日
      、5 月，且附表編號6 、7 減得之刑應執行有期徒刑7 月
      ，則附表編號6 、7 減得之刑依修正前刑法第41條第2 項
      之規定，定應執行之刑雖逾6 月，固亦應諭知得易科罰金
      之折算標準，惟經本院調閱執行卷，執行檢察官於「台灣
      桃園地方法院檢察署刑事執行案件進行單」上批註：受刑
      人擔心其小孩無人照顧，經與其子曾振航聯繫，其子稱：
      外婆過世後，伊與弟妹現與舅舅同住，舅舅有照顧伊等生
      活，應該不用社會局協助；又查有期徒刑7 月部分，雖符
      得易科案件，惟因受刑人前有多次犯罪前案，素行不良，
      顯不知悔悟，實有接受教化之必要，以維法制，亦不准易
      科罰金等語，執行檢察官既已詳載不予受刑人易科罰金之
      理由，此並為檢察官依職權得以裁量之事項，本院審酌聲
      明人有偽造文書、詐欺、竊盜、違反毒品危害防制條例案
      件等多項前科紀錄，受刑人最近曾因接續執行偽造文書等
      案件經判處應執行之有期徒刑1 年3 月、及詐欺案件經判
      處之有期徒刑1 年，於91年4 月3 日入監執行，於93年8
      月18日縮短刑期假釋出監，其後假釋經撤銷，而94年8 月
      16日入監執行殘刑3 月9 日，於94年11月24日縮刑期滿；
      其後即於96年7 月9 日入監接續執行上揭減刑後之有期徒
      刑1 年、2 月、7 月；且受刑人另尚有因竊盜、違反毒品
      危害防制條例案件等經台灣高等法院以96年度聲減字第44
      94號裁定各減為有期徒刑3 月又15日、5 月、6 月，並定
      應執行刑為有期徒刑1 年1 月，有台灣高等法院被告前案
      紀錄表1 份在卷可稽，是檢察官考量聲明人前科素行，認
      聲明人「實有接受教化之必要，以維法制」，即認聲明人
      確因不執行所宣告之刑，難收矯正之效，及難以維持法秩
      序，則執行檢察官上開理由核屬正當。又聲明人另稱：受
      刑人因家庭教育因素執行顯有困難云云。惟依受刑人之子
      曾振航上開所述，受刑人之子女現均有親戚照料，現受刑
      人觸犯刑典，且有入監執行矯正之必要，已如前述，亦不
      能此以指摘檢察官不准受刑人易科罰金之執行有何不當。
（三）綜上，本件聲明異議為無理由，應予駁回。
四、依刑事訴訟法第486 條，裁定如主文。
中　　華　　民　　國　　96　　年　　11　　月　　30　　日
                  刑事第二庭    法　官　鄭吉雄
以上正本證明與原本無異。
如不服本裁定，應於裁定送達後5 日內向本院提出抗告狀。
　　  　　　　　　　　　　　　　書記官　劉宗源
中　　華　　民　　國　　96　　年　　11　　月　　30　　日
